【裁判字號】    99,聲,130
【裁判日期】    990630
【裁判案由】    聲明異議
【裁判全文】
臺灣高雄地方法院刑事裁定               99年度聲字第130號
聲  請  人
即受 刑 人  甲○○
上列聲請人即受刑人因擄人勒贖等案件，對於臺灣高雄地方法院
檢察署檢察官執行之指揮，聲明異議，本院裁定如下
    主  文
異議駁回。
    理  由
一、聲明異議意旨略以：聲請人甲○○所犯違反槍砲彈藥刀械管
    制條例、偽造文書、擄人勒贖等案件，皆已判決確定，經臺
    灣高雄地方法院檢察署檢察官核發執行指揮書（97年執助嶺
    字第70號、第70號之1 、98年執助嶺字第169 號、98年執嶺
    字第7291號），聲請人依刑事訴訟法第317 條規定，兩次向
    臺灣高雄地方法院檢察署聲請發還扣押物，該署皆以該案尚
    未終結，未准發還扣押物（見臺灣高雄地方法院檢察署98年
    10月14日雄檢惠嶺98執7291字第91440 號、98年12月22日所
    為雄檢惠嶺98執7291字第111930號函）。另，聲請人所犯數
    罪皆已判決確定，聲請人依刑事訴訟法第477 條規定，具狀
    向臺灣高雄地方法院檢察署數度提出數罪併罰、定應執行刑
    之聲請，至今該署檢察官卻罔若未聞，置之不理，致影響聲
    請人受刑時之權益甚鉅。為此，依刑事訴訟法第484 條規定
    聲明異議云云。
二、按對於檢察官所為扣押物發還之處分不服者，受處分人得聲
    請所屬法院撤銷或變更之，前項聲請期間為5 日，自為處分
    之日起算，其為送達者，自送達後起算，刑事訴訟法第416
    條第1 項第1 款、第3 項定有明文。又刑事訴訟法第484 條
    之聲明異議，以受刑人或其法定代理人或配偶，對於檢察官
    執行之指揮認為不當者，方得為之，此與受處分人對於審判
    長、受命法官、受託法官或檢察官所為關於扣押或或扣押物
    發還之處分，得依同法第416 條第1 項第1 款聲請其所屬法
    院撤銷或變更之程序，完全不同（最高法院71年台抗字第40
    4 號判例、81年度台抗字第468 號判決參照）。查依前揭聲
    明異議意旨可知，本件聲請意旨所述發還扣押物部分，係對
    於檢察官關於發還扣押物所為處分，有所不服，並非屬對於
    檢察官之執行指揮聲明異議之範疇，自應依刑事訴訟法第41
    6 條之規定辦理。故聲請人對於上開檢察官發還扣押物所為
    之處分，若有不服，而欲聲請撤銷或變更，自應依刑事訴訟
    法第416 條第3 項規定辦理，於處分送達後5 日內提出聲請
    。經查：聲請人即受處分人甲○○前因擄人勒贖案件，經本
    院以97年度重訴字第24號判決處有期徒刑7 年確定，聲請人
    先後具狀聲請發還上開擄人勒贖案件之扣押物，嗣經臺灣高
    雄地方法院檢察署檢察官分別於98年10月14日以雄檢惠嶺98
    執7291字第91440 號函（下稱前函）覆：尚有同案被告未審
    結，俟全案確定再行發還等語；再於98年12月22日以雄檢惠
    嶺98執7291字第111930號函（下稱後函）覆：聲請人所聲請
    發還扣押物部分，惟尚有同案被告未審結，未非在監執行即
    可發還，俟全案終結再由承辦股依法處理等語，有上開函文
    各1 紙在卷為憑（見本院卷第8 、9 頁）。聲請人係於98年
    12月25日收受上開98年12月22日雄檢惠嶺98執7291字第1119
    30號函（98年10月14日雄檢惠嶺98執7291字第91440 號函則
    查無收受紀錄，然因前函發文日期在先，可合理推定聲請人
    收受送達時間應在後函送達日即98年12月25日之前），有臺
    灣臺南監獄99年6 月21日南監總字第0991002522號函，檢送
    受刑人甲○○收受臺灣高雄地方法院檢察署98年12月22日雄
    檢惠嶺98執7291字第111930號函文簽收紀錄影本1 份附卷可
    稽（見本院卷第25、26頁）。聲請人遲至99年5 月13日始具
    狀向本院提出聲請，有聲明異議狀上本院收狀戳為憑（見本
    院卷第1 頁），顯已逾越5 日之法定期間，自非合法，且無
    從補正，應予駁回。
三、次按受刑人或其法定代理人或配偶以檢察官執行之指揮為不
    當者，得向諭知該裁判之法院聲明異議，固為刑事訴訟法第
    484 條所明定，惟此所稱「檢察官執行之指揮為不當」，應
    係指檢察官有積極執行指揮之違法及其執行方法有不當等情
    形而言（最高法院77年度台抗字第741 號裁定、95年度台抗
    字第486 號裁定參照）。受刑人所犯數罪，有數裁判以上者
    ，係屬受刑人得請求檢察官聲請法院定其應執行刑問題（刑
    事訴訟法第477 條參照），並係法院另案辦理定應執行之刑
    案件所得論斷之範疇，此未涉及檢察官刑罰執行之積極指揮
    ，自無檢察官執行指揮不當可言。況按數罪併罰，有2 裁判
    以上者，依第51條之規定，定其應執行之刑；裁判確定前犯
    數罪者，併合處罰之，刑法第53條、第50條分別定有明文。
    是二裁判以上所宣示之數罪，均以在「最初裁判確定前」所
    犯為必要，始得併合處罰及定其應執行之刑。查受刑人所犯
    違反槍砲彈藥刀械管制條例案件，為最初裁判確定之罪，其
    判決確定日期為96年4 月19日（見97執助嶺字第70號、第70
    號之1 執行指揮書），而受刑人所犯偽造文書案件（98執助
    嶺字第169 號）之犯罪時間則為97年1 月4 日（見臺灣臺南
    地方法院97年度簡字第3254號刑事簡易判決），所犯擄人勒
    贖案件（98執嶺字第7291號）之犯罪時間則為97年1 月2 日
    至4 日，均在上開違反槍砲彈藥刀械管制條例案件判決確定
    之後，揆諸上開條文，當無從合併定其應執行刑。是受刑人
    聲明異議意旨指摘檢察官就其所犯上開數案請求數罪併罰，
    定其應執行刑，置之不理云云，亦屬無據，且其所述亦非屬
    得聲明異議之範疇。
四、綜上所述，聲請人即受刑人執上述理由，以檢察官執行刑罰
    之指揮為不當，聲明異議，於法未合，應予駁回。
五、依刑事訴訟法第416 條第4 項、第411 條前段、第486 條，
    裁定如主文。
中    華    民    國    99    年    6     月    30    日
                  刑事第六庭  審判長法  官  李璧君
                                    法  官  曾仁勇
                                    法  官  曾鈴
以上正本證明與原本無異。
發還扣押物部分不得抗告，其他部分如不服本裁定，應於收受送
達後5 日內向本院提出抗告狀。
中    華    民    國    99    年    6     月    30    日
                                    書記官  李月君

司法院資訊處製作；財團法人民間司法改革基金會備份。
